【裁判字號】    99,裁,91
【裁判日期】    990114
【裁判案由】    發明專利申請
【裁判全文】
最  高  行  政  法  院  裁  定
                                        99年度裁字第91號
上  訴  人  甲○○
被 上訴 人  經濟部智慧財產局
代  表  人  乙○○
上列當事人間發明專利申請事件，上訴人對於中華民國98年10月
15日智慧財產法院98年度行專訴字第56號判決，提起上訴，本院
裁定如下：
    主  文
上訴駁回。
上訴審訴訟費用由上訴人負擔。
    理  由
一、按智慧財產案件審理法未規定者，分別依民事、刑事或行政
    訴訟程序應適用之法律，又對於智慧財產法院之裁判（行政
    訴訟部分），除法律別有規定外，得上訴或抗告於終審行政
    法院，智慧財產案件審理法第1條及第32條分別定有明文。
    而對於高等行政法院判決之上訴，非以其違背法令為理由，
    不得為之，行政訴訟法第242條定有明文。依同法第243條第
    1項規定，判決不適用法規或適用不當者，為違背法令；依
    同法第243條第2項規定，判決有該條項所列各款情形之一者
    ，為當然違背法令。又提起上訴，應以上訴狀表明上訴理由
    並應添具關於上訴理由之必要證據，復為同法第244條第1項
    第4款及第2項所明定。是當事人提起上訴，如以原審判決有
    不適用法規或適用不當為理由時，其上訴狀應有具體之指摘
    ，並揭示該法規之條項或其內容；如以原審判決有行政訴訟
    法第243條第2項所列各款情形為理由時，其上訴狀應揭示合
    於該條款之事實。上訴狀或理由書如未依上述方法表明，或
    其所表明者顯與上開法條規定之違背法令情形不相合時，即
    難認為已合法表明上訴理由，其上訴自非合法。
二、緣上訴人之前手張桂榮前於民國（下同）95年1月10日以「
    防過敏原編織布」向被上訴人申請發明專利（下稱系爭申請
    案），經其編為第00000000號審查，不予專利。張桂榮不服
    ，申請再審查，案經被上訴人以98年1月15日（98）智專三
    （三）05055字第09820023470號專利再審查核駁審定書為不
    予專利之處分。張桂榮不服，循序提起行政訴訟。嗣張桂榮
    於98年6月29日將系爭申請案之權利讓與上訴人，並由上訴
    人承當本件訴訟，經原審法院判決駁回後，提起本件上訴。
三、上訴意旨雖主張：(一)原審對公文書之無登載之事誤以為有登
    載，構成判決不備理由之違背法令：經濟部97年12月23日經
    授智字第09720031700號函（下稱97年12月23日函），係對
    「申復說明」再酌，和經酌後未再用引證3，並無登載因修
    正申請範圍而未再用引證3，也並非因修正申請範圍而未再
    用引證3。則97年12月23日函與智慧局的操作兩者之間不同
    ，已違誠信原則。(二)原審以為只要是織布即為同一技術領域
    ，即為相關先前技術的理由，實已違反專利審查基準的規定
    ，故原審認為引證1、引證3與系爭專利申請案均為同一技術
    領域、為相關先前技術之理由記載，構成判決不適用法規或
    適用不當，或判決不備理由之違背法令情事。(三)原判決中所
    採之英文證據違反訴訟程序及信賴保護原則，且證據並無證
    據力，構成判決不適用法規、適用不當及判決不備理由之違
    背法令。(四)原判決逕自直指引證3所指為編織布之平均孔徑
    ，而認上訴人所稱8.27微米係氣泡孔徑而非編織布孔徑，有
    判決不備理由和理由矛盾之違背法令。(五)原審已認JISK3832
    過程中可得到通過編織布孔徑之氣泡平均孔徑，卻又完全對
    引證3日文原文、相關案的英文原文、中文原文記載未置一
    詞，並以錯誤解釋為裁判基礎，有違行政訴訟法第189條，
    構成判決不備理由之違背法令。(六)原審誤將引證3的「單紗
    有多根纖維」的（經）單紗*（緯）單紗的結構，視作系爭
    專利申請案「線，有複數條紗」的（經）單紗*（緯）線的
    結構或線*紗結構或線*線結構，其對專業知識不足、涵攝錯
    誤，自有判決不備理由之違背法令等語。然原判決已就系爭
    申請案之發明是否具有進步性之重要爭點，詳述其判斷之理
    由，並就上訴人之主張，何以不足採，分別予以指駁甚明。
    核其上訴理由，仍執與起訴意旨略同且經原審不採之陳詞及
    歧異見解，就原審取捨證據、認定事實及適用法律之職權行
    使，指摘為不當，並就原審已論斷者，泛言未論斷，或就原
    審所為論斷，泛言其論斷矛盾，而非具體表明合於不適用法
    規、適用法規不當、或行政訴訟法第243條第2項所列各款之
    情形，難認對原判決之如何違背法令已有具體之指摘。依首
    開規定及說明，應認其上訴為不合法。
四、依行政訴訟法第249條第1項前段、第104條、民事訴訟法第9
    5條、第78條，裁定如主文。
中    華    民    國    99    年    1     月    14    日
                    最高行政法院第四庭
                        審判長法官  劉  鑫  楨
                              法官  吳  東  都
                              法官  林  文  舟
                              法官  曹  瑞  卿
                              法官  陳  鴻  斌
以  上  正  本  證  明  與  原  本  無  異
中    華    民    國    99    年    1     月    15    日
                              書記官  邱  彰  德


司法院資訊處製作；財團法人民間司法改革基金會備份。
